【裁判字號】    97,消債更,971
【裁判日期】    971112
【裁判案由】    更生事件
【裁判全文】
臺灣板橋地方法院民事裁定           97年度消債更字第971號
聲  請  人  甲○○
代  理  人  李勇三律師
上列當事人因消費者債務清理事件聲請更生，本院裁定如下：
    主  文
聲請駁回。
聲請費用由聲請人負擔。
    理  由
一、按債務人與金融機構協商成立者，不得聲請更生或清算，但
    因不可歸責於己之事由，致履行顯有重大困難者，不在此限
    ；本條例施行前，債務人依金融主管機關協調成立之中華民
    國銀行公會會員辦理消費金融案件無擔保債務協商機制與金
    融機構成立之協商，準用前項之規定，消費者債務清理條例
    第151條第 5項、第6項分別定有明文。又聲請更生或清算不
    合程式或不備其他要件者，法院應以裁定駁回之，但其情形
    可以補正者，法院應定期間先命補正，復為同條例第 8條所
    明定。
二、本件聲請意旨略以：其有不能清償債務之情事，目前債務總
    金額為新臺幣（下同）1,082,409 元，消費者債務清理條例
    施行前，曾依照中華民國銀行公會會員辦理消費金融案件無
    擔保債務協商機制，與其最大債權金融機構慶豐商業銀行股
    份有限公司（下稱：慶豐銀行）成立協商，雙方約定聲請人
    自民國95年7月起，分80期，利率4.88%，每月10日以20,231
    元依各債權銀行債權金額比例清償各項債務，直至全部清償
    為止；惟其以開計程車為業，目前因景氣低迷不振，搭乘計
    程車之客人減少，每月營業額收入僅有35,000元左右，又因
    汽油油價高漲，每月汽油錢花費高達20,000元以上，因此其
    實際每月所得僅約為15,000元，實不足清償支付依協商條件
    每月應清償之20,231元，故在清償21期後於97年 5月毀諾，
    其毀諾實具有不可歸責於己事由；如裁定進入更生程序其願
    以6年72期，每期清償4,000元之方式履債，計清償總額可達
    288,000元，為目前債務總額之26.6%，懇請鈞院裁定開始更
    生等語。
三、查聲請人主張，固據其提出之協議書、無擔保債務還款計畫
    、戶籍謄本、95、96年度國稅局綜合所得資料清單、聯合徵
    信中心債權人清冊、慶豐銀行全行通收存款憑條及慶豐銀行
    97年8月7日之民事陳報狀等件在卷可稽；至於其以景氣低迷
    不振收入減少，且油價高漲花費增加，致收入不足以清償協
    商款項，主張毀諾具有不可歸責事由乙節，惟查聲請人自陳
    自92年起即以計程車為業，就其收入因市場經濟波動而受影
    響，自屬協商當時可得預見，並得據以評估可否履行協商條
    件之事實，而該清償方案，既經聲請人選擇並採為清償之方
    式，即應受該協議之拘束，若無情事變更致生重大履行困難
    之情形，自難逕執為不可歸責於己事由；況聲請人自協商成
    立後至97年4月止均如期還款，卻選擇於97年4月11日消費者
    債務清理條例施行後毀諾，藉以聲請更生，而非選擇不毀諾
    並另聲請重新債務協商，則聲請更生所最需之「誠信」已有
    可疑。職此，聲請人既無消費者債務清理條例第151條第5項
    但書所規定不可歸責於己之事由，致履行原協商條件顯有重
    大困難之情形，其向本院聲請更生，應屬聲請之要件不備，
    且該欠缺又無從補正，依首揭條文規定，自應駁回其更生之
    聲請，爰裁定如主文。
中    華    民    國    97    年    11    月    12    日
                  民事第三庭  法  官  劉以全
上為正本係照原本作成
如不服本裁定，應於裁定送達後10日內，以書狀向本院提出抗告
，並繳納抗告費新臺幣1千元
中    華    民    國    97    年    11    月    12    日
                              書記官  陳淑芳


司法院資訊處製作；財團法人民間司法改革基金會備份。
